臺灣屏東地方法院民事判決　　　　　　　 99年度訴字第550號
原　　　告　張孔素春即張世雄.
　　　　　　張佑即張世雄之承.
　　　　　　張銘哲即張世雄之.
共　　　同
訴訟代理人　李育任律師
複　代理人　薛政宏律師
　　　　　　蔡桓文律師
被　　　告　張玉書
上列當事人間請求請求侵權行為損害賠償事件，本院於民國100
年8 月10日言詞辯論終結，判決如下：
    主      文
被告應給付原告新台幣肆拾萬陸仟柒佰玖拾元，及自民國九十九
年六月二十五日起至清償日止，按週年利率百分之五計算之利息
。
原告其餘之訴駁回。
訴訟費用由被告負擔百分之四十一，餘由原告連帶負擔。
本判決原告勝訴部分，得假執行；但被告如於執行標的物拍定、
變賣前以新台幣肆拾萬陸仟柒佰玖拾元為原告預供擔保，得免為
假執行。
原告其餘假執行之聲請駁回。
    事實及理由
一、本件訴訟繫屬中，原告張世雄於民國99年7 月25日死亡，其
    繼承人即原告張孔素春（張世雄之妻）、張佑、張銘哲（2
    人皆為張世雄之子）提出書狀聲明承受訴訟（見本院第27-2
    9 頁），依民事訴訟法第168 條、第175 條第1 項及第176
    條規定，於法並無不合，應予准許。又原告張世雄原起訴請
    求被告給付其新台幣（下同）1,050,408 元，及自起訴狀繕
    本送達翌日起至清償日止，按週年利率百分之5 計算之利息
    ，原告張孔素春、張佑、張銘哲於承受訴訟後，變更為請求
    被告給付渠等1,004,561 元，及自起訴狀繕本送達翌日起至
    清償日止，按週年利率百分之5 計算之利息，核屬減縮應受
    判決事項之聲明，依民事訴訟法第255 條第1 項第3 款規定
    ，應准許之。
二、原告主張：被告與張世雄為鄰居，且素有怨隙，被告於98年
    6 月22日14時20分許，在屏東縣屏東市○○里○○路1098號
    張世雄住家前，見張世雄獨自乘坐於電動代步車上，被告因
    往日夙怨，突感不悅，遂基於傷害之犯意，持其所有之鐵撬
    ，向張世雄之頭部刺擊1 下，張世雄因中風行動不便，無從
    閃躲，致受有顏面眼眶骨側閉鎖性骨折及臉部擦傷之傷害。
    張世雄因被告之不法侵害受有前述傷害，於98年8 月14日起
    至99年6 月15日間，多次前往寶建醫療社團法人寶建醫院（
    下稱寶建醫院）就診，支出醫療費用23,901元，且因購買醫
    療用品及營養藥品而支出17,660元。又張世雄因被告之不法
    侵害，自98年6 月23日起至同年月25日止在長庚醫療財團法
    人高雄長庚紀念醫院（下稱高雄長庚醫院）住院3 日，其間
    均由親人看護，以全日看護每日費用3,000 元計算，得請求
    賠償看護費損害9,000 元。其次，張世雄因被告之不法侵害
    受有前述傷害，於98年6 月25日自高雄長庚醫院出院返家、
    98年7 月8 日前往屏東縣里港鄉針灸、98年8 月14日至99年
    5 月31日間多次前往寶建醫院就診，共支出計程車車資4,00
    0 元，亦得請求被告賠償。再者，張世雄因被告之不法侵害
    受有前述傷害，痛苦難以言喻，得請求賠償非財產上之損害
    95萬元，以資慰藉。以上所述各項金額，合計1,004,561 元
    （計算式：23901 ＋17660 ＋9000＋4000＋950000＝000000
    0 ）。張世雄提起本件訴訟後於99年7 月25日死亡，原告張
    孔素春、張佑、張銘哲為其繼承人，爰依侵權行為法律關係
    ，請求被告加計法定遲延利息如數賠償等情，並聲明：(一)被
    告應給付原告1,004,561 元，及自起訴狀繕本送達翌日起至
    清償日止，按週年利率百分之5 計算之利息。(二)原告願供擔
    保請准宣告假執行。
三、被告則以：伊對於原告主張伊傷害張世雄之侵權事實並不爭
    執，惟本件事發後，張世雄固曾在高雄長庚醫院住院3 日，
    但原告請求之醫療費用23,901元，係張世雄於寶建醫院就醫
    時所支出，與伊之不法侵害無關，原告不得請求伊賠償，且
    張世雄雖購買醫療用品及營養藥品而支出17,660元，但此部
    分並未經醫師處方，難謂係張世雄因伊之不法侵害所必要之
    醫療費用。又張世雄於住院期間並未僱請看護人員照顧，亦
    不得請求伊賠償看護費。另關於交通費部分，張世雄雖至屏
    東縣里港鄉進行針灸，惟此與伊之不法侵害無關，且從張世
    雄住處至寶建醫院，步行僅須約10分鐘，無搭乘計程車之必
    要，原告請求伊賠償交通費，非有理由。再者，張世雄之死
    亡與伊之不法侵害無關，原告不得依民法第194 條之規定請
    求伊賠償慰撫金，況且，伊年紀老邁，智識不豐，收入亦有
    限，原告請求伊賠償慰撫金95萬元，實屬過高，應予酌減等
    語，並聲明：(一)原告之訴及假執行之聲請均駁回。(二)如受不
    利之判決，被告願供擔保請准宣告免為假執行。
四、本件被告於98年6 月22日14時20分許，在屏東縣屏東市○○
    里○○路1098號張世雄住家前，見張世雄獨自乘坐於電動代
    步車上，被告遂基於傷害之犯意，持其所有之鐵撬，向張世
    雄之頭部刺擊1 下，張世雄因中風行動不便，無從閃躲，致
    受有顏面眼眶骨側閉鎖性骨折及臉部擦傷之傷害。刑事部分
    ，被告業經台灣高等法院高雄分院以99年度上訴字第1564號
    判處傷害罪刑有期徒刑1 年確定之事實，為兩造所不爭執，
    並有台灣高等法院高雄分院99年度上訴字第1564號刑事判決
    附卷可稽，復經本院調閱該刑事案件卷宗查明屬實。按因故
    意或過失，不法侵害他人之權利者，負損害賠償責任。不法
    侵害他人之身體或健康者，對於被害人因此喪失或減少勞動
    能力，或增加生活上之需要時，應負損害賠償責任。不法侵
    害他人之身體、健康、名譽、自由、信用、隱私、貞操，或
    不法侵害其他人格法益而情節重大者，被害人雖非財產上之
    損害，亦得請求賠償相當之金額；前項請求權，不得讓與或
    繼承。但以金額賠償之請求權已依契約承諾，或已起訴者，
    不在此限。民法第184 第1 項前段、第193 條第1 項、第19
    5 條第1 項前段及第2 項分別定有明文。被告不法侵害張世
    雄之身體，則原告依前揭侵權行為法律關係，請求被告負損
    害賠償責任，於法即屬有據。
五、本件之爭點為：原告請求被告賠償之項目及金額，於法是否
    相當？茲論述如下：
  (一)醫療費用部分：原告主張張世雄因被告之不法侵害，於98年
    8 月14日至99年6 月15日間，至寶建醫院就醫而支出23,901
    元，且購買醫療用品及營養藥品而支出17,660元，合計醫療
    費用41,561元，固據其提出寶建醫院醫療費用收據及購買醫
    療用品、營養藥品之收據為證（見附民卷第6-16頁）。惟查
    ，張世雄因被告之不法侵害，於98年6 月22日14時47分許至
    寶建醫院急診，嗣於同日17時2 分許轉院至高雄長庚醫院，
    復自98年6 月23日起至同年月25日止在該院住院3 日之事實
    ，有寶建醫院及高雄長庚醫院診斷證明書各1 紙在卷可證（
    見屏警分刑字第0980015678號卷第21頁及附民卷第5 頁），
    張世雄嗣後雖於98年8 月14日至99年6 月15日間，多次前往
    寶建醫院就醫，惟經本院向寶建醫院函查，據該院以100 年
    5 月4 日寶建醫字第198 號函復，略謂：「病患張世雄於98
    年6 月22日因顏面眼眶骨側閉鎖性骨折、臉部擦傷入本院急
    診就診，於98年8 月14日至99年6 月15日期間主要看診科別
    為骨科及神經內科，骨科診療病因為慢性右側髖關節疼痛，
    神經內科診療病因為癲癇，就診病因與98年6 月22日急診傷
    勢無關，另個案曾於98年8 月17日眼科診療病因其一診斷為
    視神經損傷，但無法判斷是否為急診傷勢所影響……」等語
    （見本院卷第106 頁），而就前述視神經損傷是否係被告不
    法侵害所致部分，經本院向高雄長庚醫院函查，據該院以10
    0 年6 月30日長庚院高字第A53934號函復，則謂：「張君（
    即張世雄）98年6 月22日至本院急診、住院之診斷為頭部外
    傷、顏面骨骨折及右眼挫傷，經治療後於同年月25日出院；
    就醫學而言，一般視神經損傷除因眼皮太腫而無法進行診治
    外，臨床應可發現視力受損情形，惟病患於6 月22日經眼科
    醫師會診並未發現有視神經損傷之狀況，且6 月30日回診時
    亦無主訴視力問題……」等語（見本院卷第114 頁）。堪認
    張世雄雖於98年8 月14日至99年6 月15日間，分別因慢性右
    側髖關節疼痛、癲癇及視神經損傷，多次前往寶建醫院就醫
    ，然其上開症狀，尚難認係因被告之不法侵害所致，是其至
    寶建醫院就醫所支出之23,901元，自難謂係本件事故所必要
    之醫療費用。又關於張世雄購買醫療用品及營養藥品而支出
    17,660元部分，其中於98年6 月30日因購買紗布塊、3M紙膠
    、優碘及棉棒支出290 元，考量其因被告之不法侵害受有外
    傷，雖已於98年6 月25日自高雄長庚醫院出院，惟其傷口應
    尚未完全癒合，仍需換藥、包紮而使用上開物品，是張世雄
    因購入上開物品所支出之290 元，自屬必要。至其餘購買之
    醫療用品及營養藥品，原告並未提出醫囑證明，難認對治療
    張世雄之傷勢確屬必要，不應准許。基上，關於醫療費用部
    分，原告得向被告請求賠償之金額，即為290 元，超過部分
    ，應予剔除。
  (二)看護費部分：原告主張張世雄因被告之不法侵害，自98年6
    月23日起至同年月25日止在高雄長庚醫院住院3 日，其間均
    由親人看護，以全日看護每日費用3,000 元計算，得請求原
    告賠償看護費損害9,000 元。經本院向高雄長庚醫院函查，
    據該院以100 年1 月10日長庚院高字第9C1501號函復，略謂
    ：「……張君（即張世雄）民國98年6 月22日至本院急診、
    住院之診斷為頭部外傷、顏面骨（含上顎骨、鼻骨及眼眶骨
    ）骨折及右眼挫傷，經治療後於同年6 月25日出院，依病患
    住院病情研判，因其需使用眼藥膏治療右眼腫脹而有視線不
    良情形，且右側肢體無力尚需他人協助使用輪椅，故就醫學
    而言，建議病患住院期間應有全日看護為宜……」等語（見
    本院卷第65頁），依此，原告主張張世雄於98年6 月23日至
    同年月25日在高雄長庚醫院住院期間，有全日看護之必要乙
    節，堪信屬實，又親屬看護，實際上縱無費用之支出，亦得
    請求賠償。則原告請求此段期間之看護費用，尚無不合，應
    予准許，被告辯稱原告未實際僱請看護，不得請求看護費云
    云，尚無可採。另職業全日看護每日酬勞為2,000 元之事實
    ，有高雄長庚醫院100 年3 月14日長庚院高字第A30113號函
    附之照顧服務員收費標準表在卷可考（見本院卷第82-83 頁
    ）。依此，原告得向被告請求之看護費應為6,000 元（計算
    式：2000×3 ＝6000），超過部分，應不予准許。
  (三)交通費部分：原告主張張世雄因被告之不法侵害受有前述傷
    害，於98年6 月25日自高雄長庚醫院出院返家、98年7 月8
    日前往屏東縣里港鄉針灸、98年8 月14日至99年5 月31日間
    多次前往寶建醫院就診，因搭乘計程車而支出交通費4,000
    元，固據其提出計程車車資證明為證（見附民卷第17 -20頁
    ）。惟原告並未舉證證明張世雄於98年7 月8 日前往里港鄉
    針灸之行為，對治療其因被告不法侵害所致傷勢確屬必要，
    自不得請求被告賠償此部分交通費700 元。又張世雄雖於98
    年8 月14日至99年6 月15日間，多次前往寶建醫院就醫，然
    其就診病因，與本件被告之不法侵害無關乙節，業據前述，
    則張世雄於98年8 月14日至99年5 月31日間多次前往寶建醫
    院就診支出之交通費共2,800 元，亦不得請求被告賠償。至
    張世雄因被告之不法侵害，自98年6 月23日至同年月25日止
    在高雄長庚醫院住院3 日之事實，亦據前述，且張世雄於本
    件事發前即因下半身癱瘓而使用輪椅多年，為被告所不爭執
    （見本院卷第86頁），則張世雄於98年6 月25日自高雄長庚
    醫院出院返家，而支出之計程車車資500 元，自屬必要。依
    此，關於交通費部分，原告得向被告請求賠償之金額，僅為
    500 元，超過部分，應予扣除。
  (四)慰撫金部分：張世雄因被告之不法侵害，受有顏面眼眶骨側
    閉鎖性骨折及臉部擦傷等傷害，傷勢非輕，不論在肉體或精
    神上均必感受相當之痛苦，則原告請求被告賠償非財產上之
    損害，於法自無不合。又本件原告係主張被告不法侵害張世
    雄受傷，而依民法第195 條第1 項前段及第2 項規定請求被
    告賠償慰撫金，並非主張被告不法侵害張世雄致死，而依民
    法第194 條規定為請求，被告辯稱張世雄之死亡與其不法侵
    害無關，原告不得請求其賠償慰撫金云云，尚屬誤會。查張
    世雄為小學畢業，於本件事發當時無業，原告張孔素春、張
    銘哲分別為小學、中學畢業，目前均無業，原告張佑則為高
    職畢業，目前經營小吃店，每月收入約4 萬元，渠等名下均
    無不動產；被告未曾就學，於本件事發當時無業，目前在監
    服刑中，名下有房屋3 棟、土地1 筆之事實，業經兩造陳明
    在卷，並有稅務電子閘門財產所得調件明細表在卷足稽。本
    院審酌上述兩造之身分、地位、經濟能力、張世雄所受之傷
    勢及被告係故意傷害張世雄等一切情狀，認原告請求之慰撫
    金以40萬元為相當，超過部分，應予剔除。
  (五)以上應准許之金額合計406,790 元（計算式：290 ＋6000＋
    500＋400000＝406790）。
六、綜上所述，本件原告依侵權行為之法律關係，請求被告給付
    1,004,561 元，及自起訴狀繕本送達翌日即99年6 月25日起
    至清償日止，按週年利率百分之5 計算之利息，於如主文第
    1 項所示範圍內，為有理由，應予准許。逾此範圍，非有理
    由，應予駁回。本件原告勝訴部分，所命被告給付之金額未
    逾50萬元，應依民事訴訟法第389 條第1 項第5 款之規定，
    依職權宣告假執行（此部分原告假執行之聲請為無必要）。
    此部分被告陳明願供擔保，請准宣告免為假執行，經核並無
    不合，爰酌定相當之擔保金額，併准許之。至原告敗訴部分
    ，其假執行之聲請已失所附麗，應駁回之。
七、據上論結，本件原告之訴為一部有理由，一部無理由，依民
    事訴訟法第79條、第85條第2 項、第389 條第1 項第5 款、
    第392 條第2 項、第3 項，判決如主文。
中    華    民    國    100    年    8    月    24    日
                  民事第二庭    法  官  程士傑
正本係照原本作成。
如對判決上訴，須於判決送達後二十日內向本院提出上訴狀，其
未表明上訴理由者，應於提出上訴後二十日內向本院補提理由書
狀（均須按他造當事人之人數附繕本）。
如委任律師提起上訴者，應一併繳納上訴審裁判費。
中    華    民    國    100    年    8    月    25    日
                                書記官  李家維